臺灣高等法院刑事判決　　　　　　　　 94年度上易字第163號
上　訴　人
即 自訴 人　乙○○
被　　　告　甲○○
上列上訴人因自被告偽造文書等案件，不服臺灣臺北地方法院中
華民國93年12月15日第一審判決（91年度自字第745號），提起
上訴，本院判決如下：
    主  文
上訴駁回。
    理  由
一、自訴意旨略稱：自訴人係被告甲○○之女紀馥慈之法定代理
    人，紀馥慈於87年12月24日向台灣台北地方法院起訴請求被
    告甲○○給付教養費用，自訴人為原告法定代理人，被告甲
    ○○竟不思善盡父責，與其委任律師詹翠華，先後在台灣台
    北地方法院八十八年度家重訴字第十三號及台灣高等法院九
    十年度重家上字第三號給付子女教育費用事件公開審理時一
    而再陳述虛假，扭曲事實，污衊自訴人之人格，妨害自訴人
    之名譽，指摘自訴人乙○○曾與被告談判，要求被告一次付
    清紀馥慈這一輩子之撫養費，每當被告取得配偶之諒解答應
    自訴人請求之金額後，乙○○隨即反悔，再將金額大幅提高
    ，如此反覆多次後，渠要求竟改為一棟房屋及每月新台幣二
    十萬元等詞，意圖運用曾參殺人理論，塑造自訴人貪財之嘴
    臉，以達到積非成是之目的，此有被告甲○○及其委任律師
    於88年9月14日所提出民事答辯一狀、90年3月29日所提出民
    事附帶上訴暨答辯一狀、90年11月21日上午9時5分在高院法
    庭大廈三樓二十一法庭及91年4月9日上午10時10分在高院法
    庭大廈三樓二十五法庭開庭錄音及言詞辯論筆錄可證，且90
    年3月20日出刊之第1204期時報週刊上刊載被告對該雜誌為
    相同醜化自訴人之陳述，有該期刊可憑。因認被告重複撰述
    虛偽捏造之詞，矇蔽法官，羞辱自訴人之人格，妨害自訴人
    之名譽，涉犯刑法第二百十五條及第三百十條之罪行。
二、按案件曾為不起訴處分，而違背刑事訴訟法第二百六十條之
    規定再行起訴者，應諭知不受理之判決，此規定於自訴程序
    亦適用之，並得不經言詞辯論為之，刑事訴訟法第三百零三
    條第四款、第三百零七條、第三百四十三條分別定有明文。
    次按刑事訴訟法所謂同一案件，係指同一被告被訴之犯罪事
    實係屬同一者而言，如其被訴之犯罪事實同一，不因自訴人
    所主張之罪名不同，遂謂非同一案件（參照最高法院四十九
    年台上字第三一五號判例及九十一年度台上字第三四七七號
    判決）。
三、經查自訴人曾於九十年九月二十八日下午三時三十五分向台
    灣台北地方法院檢察署檢察官告訴，指訴「被告甲○○於民
    國八十八年九月十四日及九十年三月二十九日向法院提出答
    辯狀內記載與事實不符，具有損我名譽之內容，其間我也懷
    疑被告將該內容提供給媒體報導，透過媒體管道，損害我名
    譽，內容如上開答辯狀及媒體報導影本」等情，有該地檢署
    九十年度他字第4403號偵查卷筆錄可憑，並有其提出被告甲
    ○○於前開八十八年度家重訴第十三號所提出民事答辯(一)狀
    及判決書影本、九十年度重家上字第三號民事附帶上訴暨答
    辯(一)狀影本、90.3.15中國時報九版及前揭時報週刊影本附
    卷可稽。嗣又於九十年十一月六日上午十時五十五分再向檢
    察官指訴被告將不實內容陳述於答辯狀內，並將其提供媒體
    報導，自訴人並無要求房子及每月二十萬元費用，亦無以小
    孩作威脅，被告不實指述完全要塑造自訴人不良形象，故作
    不實指控。並於九十年十二月十二日提出追加告訴狀、及90
    年5月30日上午9時30分台灣高等法院準備程序筆錄影本，重
    復指訴被告與詹翠華律師一而再在答辯狀及公開審理之法庭
    上，持續陳述前揭等不實事項，醜化自訴人之人格及名譽等
    情，亦有該偵查卷可憑。該案經檢察官於九十一年六月十四
    日簽分為九十一年度偵字第11961號並經檢察官於九十二年
    四月二十八日處分不起訴確定，有該案卷及不起訴處分書影
    本附卷可憑。自訴人就同一犯罪事實向原法院提起自訴，雖
    除主張被告涉犯刑法第三百十條之誹謗罪外，另主張被告亦
    涉犯刑法第二百十五條之業務上登載不實罪，揆諸最高法院
    四十九年度台上字第三一五號判例意旨「兩案所訴被告同一
    ，犯罪事實亦無異者，不因前後所主張罪名有別，而謂非同
    一案件」，仍無礙於同一案件之認定。又上訴人於提起本案
    自訴雖併指訴被告委任律師詹翠華於台灣高等法院九十年度
    重家上字第三號給付子女教育費用事件審理時，於九十年十
    一月二十一日上午九時五分、九十一年四月九日上午十時十
    分在公開法庭上向法官陳述前揭虛偽捏造不實之情事，持續
    羞辱自訴人，認被告此部分亦涉有誹謗罪嫌等語。惟案件經
    檢察官偵查後，從實體上認定被告犯罪嫌疑不足，依刑事訴
    訟法第二百五十二條第十款規定為不起訴處分確定者，於該
    不起訴處分書所敘及之事實範圍內，發生實質上之確定力，
    除合於刑事訴訟法第二百六十條第一、二款所定原因，得再
    行起訴外，別無救濟或變更方法。其於法院審判時，於事實
    同一範圍內，仍不得作相反認定，以維護法律效果之安定與
    被告自由人權之受適法保障。上訴人自訴內容，均與台灣台
    北地方法院檢察署九十一年度偵字第一一九六一號案件所指
    訴之被告同為甲○○，所指訴之事實同為被告甲○○與委任
    律師詹翠華於前開請求紀馥慈教育費用等事件時，於起訴狀
    上及公開法庭審理時，或法庭外對媒體作前開指述內容之情
    事。且其指訴之上開事實，均於前揭九十一年度偵字第一一
    九六一號妨害名譽案件於九十二年四月二十八日處分不起訴
    確定之前，自均為該不起訴處分之實質確定力所及。原審認
    為上訴人指訴被告之前開事實，既曾為不起訴處分確定，並
    無何新事實或新證據，違背刑事訴訟法第二百六十條之規定
    再行起訴，與法不合，故不經言詞辯論，諭知不受理之判決
    ，核無不當。
四、上訴意旨指稱：上訴人於九十年九月二十八日向台北地檢署
    檢察官提出妨害名譽告訴，與本案自訴被告觸犯使公務員登
    載不實罪無關，本判決自訴不受理，然理由並無解釋有符合
    引用條文之情形，原審法官從未傳喚自訴人到庭調查，判決
    書沒有原審調查認定之證據，違背證據法則，被告甲○○虛
    偽答辯已記述於台北地院八十八年度家重訴字第十三號判決
    書內，使公務員登載不實、妨害上訴人名譽，上訴人根本沒
    有收到不起訴處分書等語。惟本件原審判決理由已敘述本件
    不受理判決之法律上依據，並曾調閱前揭民事案件及刑事偵
    查案件，有前開案卷影本五卷附於本案卷可憑，並無違背證
    據法則情事。且檢察官於偵查中曾於九十年九月二十八日下
    午三時三十五分及九十年十一月六日上午十時三十五分訊問
    過告訴人即本件上訴人，原審認無再訊問自訴人之必要，以
    免徒讓自訴人浪費時光開庭，亦無不當。上訴意旨指摘原判
    決不當，沒有理由，爰不經言詞辯論，逕予判決上訴駁回。
據上論斷，應依刑事訴訟法第三百六十四條、第三百四十三條、
第三百零七條、第三百六十八條，判決如主文。
中    華    民    國    94    年    3     月    21    日
                  台灣高等法院刑事第23庭
                          審判長法  官  尤  豐  彥
                                法  官  趙  功  恒
                                法  官  鄧  振  球
以上正本證明與原本無異。
不得上訴
                                書記官  洪  雪  娥
中    華    民    國    94    年    3     月    22    日
